【裁判字號】    90,交訴,9
【裁判日期】    900807
【裁判案由】    過失致死
【裁判全文】
台灣苗栗地方法院刑事判決                              九十年度交訴字第九號
    公  訴  人  臺灣苗栗地方法院檢察署檢察官
    被      告  甲○○
右列被告因過失致死案件，經檢察官提起公訴（八十九年度偵字第四七六八號），本
院判決如左：
    主  文
甲○○從事業務之人，因業務上之過失致人於死，處有期徒刑伍月，如易科罰金，以
參佰元折算壹日，緩刑肆年。
    事  實
一、甲○○係威揚交通有限公司（以下簡稱威揚公司）所聘用之司機，以駕駛大貨車
    載運貨物為業，為從事駕駛業務之人，其前於八十二年間即因業務過失傷害案件
    ，經高雄地方法院判處有期徒刑六月，臺灣高等法院高雄分院駁回上訴確定，於
    八十二年十二月二十三日易科罰金執行完畢，仍不知慎行。於民國八十九年十月
    十一日下午二時二十分許，駕駛車號ＧＴ─二五○號營業曳引車，沿省道台一線
    ，由苗栗縣造橋鄉往頭份鎮方向行駛，行經頭份鎮台一線北上九十六公里三百公
    尺處之外側車道，為限速五十公里之路段，應注意遵守限速規定，以防止危險之
    發生，並注意車前狀況，隨時採取必要之安全措施，而依當時之天候晴、日間自
    然光線、路面無缺陷、視距良好情況，並無不能注意之情形，竟疏未注意而以時
    速八十餘公里之速度超速行駛，適有黃蘭汶騎乘車號為ＩＬＥ─九八一號機車，
    亦疏未注意不得逆向行駛而於沿上開公路之對向車道行駛至前揭路段前方安全島
    間之空地，逆向穿出，違規行駛於該路段內側車道後，旋即轉至外側車道行駛，
    甲○○於距離黃蘭汶逆向衝出前約九十公尺處見狀，雖緊急煞車，仍因車速過快
    ，煞車不及，其駕車正前方與黃蘭汶騎乘之機車發生對撞後，仍拖行二十七點三
    公尺始完全煞停，造成黃蘭汶因此撞繫受有顱骨開放性骨折、腦髓外溢、胸膜部
    挫傷合併內部損傷出血而當場死亡。甲○○則於肇事後，在其上開犯行未為任何
    有偵查犯罪職權之公務員已知悉前，報警承認其為肇事人及陳述肇事經過並接受
    裁判。
二、案經苗栗縣警察局頭份分局報請苗栗地方法院檢察署檢察官相驗後自動檢舉偵查
    起訴。
    理   由
一、訊據被告甲○○固不否認駕駛前揭曳引車，於上開時、地與黃蘭汶所騎乘之機車
    對撞之事實，然矢口否認有何過失，辯稱：伊係剛起步，時速約五十公里左右，
    見被告迎面而來時即煞車，並非車速過快，若黃蘭汶不騎至伊車道，應不會發生
    車禍云云。惟查：
（一）依據警製道路交通事故調查報告表及編號第四、九至十一、十五現場照片（附
      於八十九年度相字第六五四號卷）所示，曳引車之煞車痕左側達四十公尺、右
      側為二十八點五五公尺，參酌司法行政部六十二年五月九日（六二）函刑決字
      第四六四號函轉交通道路交通安全督導會訂交導登（六二）字第二三二號函所
      附之汽車煞車距離、行車速度及道路摩擦係數對照表所示，三年以上瀝青路面
      ，煞車距離三十六公尺者，行車數度為每小時八十公里，酌以編號一至二十照
      片及前述道路交通事故調查報告表所示，曳引車之右前保險桿凹陷，保險桿與
      擋風玻璃間之水箱護罩亦有凹陷，並留有機車安全帽之紫色漆，被害人黃蘭汶
      頭部受傷之情形及與黃蘭汶騎乘之機車發生對撞後，仍拖行二十七點三公尺始
      完全煞停，此亦為被告所自承，並經檢察官至現場勘驗無訛，製有履勘現場筆
      錄在卷可稽，再參事故現場為雙向六車道（四線快車道、二線慢車道）、被告
      自承見被害人之機車由前揭安全島穿出時，距伊有九十公尺，被害人之機車由
      內側車道轉至外側車道時，距伊有二十公尺（參見同相驗卷十四頁反面、十五
      頁、本院卷四二頁筆錄），足見被告於行進中，業已明暸被害人之動態，竟然
      煞避不及，致與被害人黃蘭汶發生對撞，則以前開煞車痕等情觀之，被告於車
      禍發生時之車速，應在時速八十公里以上，況本案經送請中華民國車輛交通事
      故鑑定技術研究學會鑑定之結果，亦認被告在預見情況下超速駕車，為肇事原
      因，此有該會九十年七月二日九十車鑑字第０四０號函附之鑑定報告一份在卷
      可稽，被告辯稱時速僅約五十公里，未超速行駛云云，應係卸責之詞，不足採
      信。
（二）按汽車行駛時，行車速度，依標誌之規定；及汽車行駛時，駕駛人應注意車前
      狀況，並隨時採取必要之安全措施，道路交通安全規則第九十三條第一項第一
      款第九十四條第三項分別定有明文定有明文。次按刑法過失傷害罪，祇以加害
      人之有過失為致傷害之一原因為已足，不因被害人亦有過失而影響於犯罪之成
      立，但得審酌各方過失程度，為量刑輕重之標準（院字第六三一解釋參酌）。
      查被告考領有汽車駕駛執照，此業經本院當庭勘驗其駕駛執照無訛，其對於上
      述規定，當知甚稔，且為駕車時所應注意遵守，又依肇事當時之情況天候晴、
      日間自然光線、視距良好、路面無缺陷、無障礙物之柏油路面，此有上述道路
      交通事故調查報告表及照片可憑，並無不能注意之情形，其竟未遵守限速規定
      減速慢行，並採取必要安全措失因而肇事而致被害人黃蘭汶死亡，其就本件事
      故之發生自有過失甚明。至於被害人黃蘭汶逆向行駛，同為本件肇事原因之一
      ，惟被告之過失行為與之併存，而為危害發生之原因，自仍應負過失責任。
（三）而被害人黃蘭汶因本案車禍受有顱骨開放性骨折、腦髓外溢、胸膜部挫傷合併
      內部損傷出血而當場死亡等情，業經苗栗地方法院檢察署檢察官督同檢驗員相
      驗屬實，製有勘驗筆錄、相驗屍體證明書、驗斷書各一份、相驗照片十七幀在
      卷足憑。被害人之死亡確係由被告之行為所致且其死亡結果之發生與被告之過
      失行被告為間，有相當因果關係，是被告之犯行洵堪認定。
二、按刑法第二百七十六條第二項所謂業務，係指以反覆同種類之行為為目的之社會
    活動而言。本件被告係貨車司機，為其所自承，為從事駕駛業務之人，因執行業
    務過失致人於死，所為係犯刑法第二百七十六條第二項之業務過失致人於死罪。
    被告於肇事後，在其上開犯行未為任何有偵查犯罪職權之公務員已知悉前，主動
    報警，並承認其為肇事者及陳述肇事經過並接受裁判，此為被告所供陳，並有苗
    栗縣警察局頭份分局尖山派出所相驗案件初步調查報告表上發現人、報案人均載
    明為「甲○○」一份在卷可稽，其所為已合於刑法第六十二條前段所定對於未發
    覺之犯罪自首而接受裁判之要件，應依該條規定減輕其刑。爰審酌被告前曾於八
    十二年間因業務過失傷害案件，經高雄地方法院判處有期徒刑六月，臺灣高等法
    院高雄分院駁回上訴確定，於八十二年十二月二十三日易科罰金執行完畢，此有
    臺灣高等法院被告全國前案紀錄表一份在卷可稽，仍不知慎行、品行、智識程度
    、被害人逆向行駛過失程度大、犯後業與被害人家屬成立和解（此業經被害人家
    屬乙○○到庭陳述屬實，參見本院卷三一頁筆錄）等一切情狀，量處如主文所示
    之刑，以示警懲。另依民國九十年一月四日新修正之刑法第四十一條規定：「犯
    最重本刑為五年以下有期徒刑以下之刑之罪，而受六個月以下有期徒刑或拘役之
    宣告，因身體、教育、職業、家庭之關係或其他正當事由，執行顯有困難者，得
    以一元以上三元以下折算一日，易科罰金。」，並於同年月十日經總統公布施行
    ，依刑法第二條第一項前段從新從輕原則，自以新法有利於被告，併諭知易科罰
    金之折算標法。末查被告雖有前述執行情形，惟業經執行完畢，五以內未曾受有
    期徒刑以上刑之宣告，此有臺灣高等法院被告全國前案紀錄表及臺灣苗栗地方法
    院檢察署刑案資料查註紀錄表各一份在卷可稽，於事故發生後立即與被害人家屬
    達成民事賠償和解，經此偵、審程序，應知警惕，信無再犯之虞，本院因認對被
    告所處之刑，以暫不執行為適當，爰併宣告緩刑四年，以策自新。
據上論斷，應依刑事訴訟法第二百九十九條第一項前段，刑法第二條第一項前段、刑
法第二百七十六條第二項、第六十二條前段、修正後刑法第四十一條第一條前段、刑
法第七十四條第二款，罰金罰鍰提高標準條例第一條前段、第二條，判決如主文。本
案經檢察官呂曾達到庭執行職務。
中      華      民      國    九十    年      八      月      七        日
                                      臺灣苗栗地方法院刑事第二庭
                                          法  官  黃  賢 婷
右正本證明與原本無異。
如不服本判決，應於判決送達後十日內向本院提出上訴狀( 應附繕本 )，上訴於
臺灣高等法院台中分院。
                                          書記官  陳  文  聰
中      華      民      國    九十    年      八      月      七        日
刑法第二百七十六條
一、因過失致人於死者，處二年以下有期徒刑、拘役或二千元以下罰金。
二、從事業務之人，因業務上之過失犯前項之罪者，處五年以下有期徒刑或拘役，得
    併科三千元以下罰金。


司法院資訊處製作；財團法人民間司法改革基金會備份。
